臺灣高等法院臺南分院民事裁定
110年度重抗字第44號
抗  告  人  郭國樑  
相  對  人  郭千華  
上列當事人間請求塗銷所有權移轉登記等事件，抗告人對於中華
民國110年6月10日臺灣臺南地方法院110年度重訴字第4號所為裁
定提起抗告，本院裁定如下： 
    主  文
原裁定廢棄。
    理  由
一、抗告意旨略以：伊於收受原法院民國110年4月12日南院武民
    丙110重訴字第4號函通知應於函到1個月內聲請法院對郭國
    樑為輔助或監護宣告後，已於110年6月3日聲請輔助宣告及
    選定輔助人，原法院卻以伊未補正為由，於110年6月10日駁
    回伊提起之訴，尚有未合，為此提起抗告，求為廢棄原裁定
    等語。
二、相對人答辯意旨略以：抗告人起訴時訴訟能力顯有不足，至
    少須受輔助宣告，經其輔助人同意後方得起訴，惟抗告人起
    訴時尚未受輔助宣告，無法取得其輔助人之書面同意，經原
    法院裁定命其補正起訴時之訴訟能力，故抗告人必須補正其
    輔助人之書面同意，或由法定代理人承認本件之起訴，並續
    為後續訴訟行為，始屬完成補正事項，抗告人以其具狀聲請
    輔助宣告，即已完成補正事項，顯屬無稽，應予駁回等語。
三、按法院於能力、法定代理權或為訴訟所必要之允許，認有欠
    缺而可以補正者，應定期間命其補正。又原告或被告無訴訟
    能力，未由法定代理人合法代理而可以補正者，審判長應先
    定期間命原告補正，如不於期間內補正，法院應以裁定駁回
    原告之訴，為民事訴訟法第49條、第249條第1項第4款所明
    定。次按裁定期間並非不變期間，故當事人依裁定應補正之
    行為，雖已逾法院之裁定期間，但於法院尚未認其所為之訴
    訟行為為不合法予以駁回前，其補正仍屬有效，法院不得以
    其補正逾期為理由，予以駁回（最高法院51年度台抗字第16
    9號民事裁定參照）。
四、查抗告人於109年8月5日向原法院起訴請求相對人塗銷所有
    權移轉登記等事件，經原法院函詢奇美醫療財團法人奇美醫
    院後認定抗告人起訴時訴訟能力有欠缺，通知抗告人於1個
    月內補正，該通知已分別於110年4月15日送達抗告人當時委
    任之訴訟代理人（於同年月29日解除委任），及於同年月19
    日寄存送達抗告人，於同年月29日生送達之效力，有送達證
    書2件附卷可憑（見原審重訴卷第345、347頁）。抗告人固
    未於1個月內補正，惟於110年6月3日已向原法院聲請輔助宣
    告及選定輔助人，有原法院收件章在卷可稽（見原審重訴卷
    第363頁）。原法院係於110年8月25日始裁定抗告人為受輔
    助宣告人，此有該院110年8月26日南院武家家110輔宣13字
    第1100029470號函在卷可稽（見本院卷第37頁），足認抗告
    人前開聲請應屬有效。相對人雖辯稱抗告人必須補正其輔助
    人之書面同意，或由法定代理人承認本件之起訴，並續為後
    續訴訟行為，始屬完成補正事項云云，然抗告人既已向原法
    院聲請輔助宣告，自需待法院為裁定並選任輔助人後，始得
    由輔助人續為書面之同意，自不應將此等待法院裁定期間之
    不利益歸由抗告人負擔，準此，原法院於110年6月10日以抗
    告人未補正為由，裁定駁回抗告人之訴，自有未合。抗告意
    旨指摘原裁定不當，聲明廢棄，為有理由，爰由本院將原裁
    定廢棄，發回原法院另為適法之處理。
五、據上論結，本件抗告為有理由，爰裁定如主文。　　
中　　華　　民　　國　　110 　年　　9 　　月　　2 　　日
                  民事第六庭    審判長法  官  藍雅清

                                      法  官  張季芬 

                                      法  官  陳春長
上為正本係照原本作成。
本裁定除以適用法規顯有錯誤為理由外，不得再抗告。如提再抗
告，應於收受送達後十日內向本院提出再抗告狀（須附繕本），
並繳納再抗告費新台幣一千元。
提起再抗告應委任律師或具有律師資格之人之委任狀；委任有律
師資格者，另應附具律師資格證書及釋明委任人與受任人有民事
訴訟法第466條之1第1項但書或第2項所定關係之釋明文書影本。
中　　華　　民　　國　　110 　年　　9 　　月　　2 　　日

                                      書記官  邱斈如
【附註】
民事訴訟法第495條之1第2項準用同法第466條之1第1、2項規定
：
⑴對於第二審判決上訴，上訴人應委任律師為訴訟代理人。但上
  訴人或其法定代理人具有律師資格者，不在此限。
⑵上訴人之配偶、三親等內之血親、二親等內之姻親，或上訴人
  為法人、中央或地方機關時，其所屬專任人員具有律師資格並
  經法院認為適當者，亦得為第三審訴訟代理人。
民事訴訟法第466條之2第1項：
  上訴人無資力委任訴訟代理人者，得依訴訟救助之規定，聲請
  第三審法院為之選任律師為其訴訟代理人。